【裁判字號】    98,簡上,340
【裁判日期】    990331
【裁判案由】    清償借款
【裁判全文】
臺灣高雄地方法院民事判決             98年度簡上字第340號
上  訴  人  丙○○
訴訟代理人  甲○○
被上訴人    中國信託商業銀行股份有限公司
法定代理人  戊○○
訴訟代理人  乙○○
            丁○○
            己○○
上列當事人間請求清償債務事件，上訴人對於民國98年7 月7 日
本院旗山簡易庭98年度旗簡字第55號第一審判決提起上訴，本院
管轄之第二審合議庭於民國99年3 月10日言詞辯論終結，判決如
下：
    主  文
上訴駁回。
第二審訴訟費用由上訴人負擔。
    事實及理由
一、被上訴人主張：
    上訴人於民國（下同）84年10月19日向被上訴人申辦信用卡
    ，並領用卡號：0000000000000000號信用卡使用，依雙方約
    定，持卡人領用信用卡後，即得於特約商店記帳消費，但各
    月消費款應於當期繳款截止日前清償，逾期除償還本金外，
    尚應給付按週年利率20％計算之利息。詎料上訴人未依約繳
    款，而迄至88年9月16日止，尚積欠本金新臺幣（下同）178
    ,793元、循環利息3,246 元及其他依契約條款計付之其他費
    用325 元。為此，被上訴人於原審依信用卡契約之法律關係
    起訴，請求判決上訴人應給付被上訴人182,364 元，及其中
    178,793 元，自88年9 月17日起至清償日止，按週年利率20
    ％計算之利息，係屬於法有據，原審並因而為被上訴人全部
    勝訴之判決，且依職權宣告假執行。上訴人雖指稱被上訴人
    之前同意以2 分之1 之金額和解云云，惟此為雙方於起訴前
    洽談和解之金額，然因其他細節而未成立，自不得以上開和
    解金額拘束被上訴人。至於上訴人另辯稱被上訴人於上訴人
    第1 期消費款逾期未繳時，即應片面停止信用卡契約云云，
    惟被上訴人並無片面停卡之義務，足認所辯不足採信。上訴
    人提起本件上訴係屬無理由，爰答辯聲明：（一）上訴駁回
    。（二）第二審訴訟費用由上訴人負擔。
二、上訴人主張：
    上訴人固有積欠被上訴人182,364元之信用卡帳款，然雙方
    約定之計息利率20％顯屬過高，應予酌減。又被上訴人於上
    訴人一有逾期繳款情形時，即應停止上訴人之刷卡權利，乃
    被上訴人放任上訴人繼續刷卡累積債務，亦應負部分責任。
    此外被上訴人並就此曾同意酌減2 分之1 之信用卡款項。惟
    原審不察，竟為被上訴人全部勝訴之判決並諭知得假執行，
    顯有不當，為此，提起本件上訴，並於本院聲明求為判決：
    （一）原判決廢棄。（二）被上訴人在第一審之訴駁回。（
    三）第一、二審訴訟費用由被上訴人負擔。
三、兩造不爭執事項：
（一）上訴人對於有向被上訴人申領系爭信用卡（000000000000
      0000號）消費使用的事實不爭執。
（二）對於本件欠款本金數額不爭執，但是被上訴人拒絕分期給
      付，迄今未償還。
四、兩造爭執事項：
（一）兩造約定之逾期違約利息為年息百分之20是否過高？被上
      訴人應否酌減債務金額？
五、法院之判斷：
（一）被上訴人主張上訴人與之訂立信用卡使用契約，並領用信
      用卡，且持該卡於被上訴人之特約商店記帳消費及預借現
      金，迄至88年9月16日止，共計積欠消費款178,793元、循
      環利息3,246元、其他費用325元，合計182,364元，迄未
      按期給付，依約已喪失期限利益，應給付上開款項等情，
      有被上訴人所提出之信用卡申請書、約定條款、客戶消費
      明細表等件在卷可資為證，且上訴人對於其積欠被上訴人
      信用卡消費款之事實並不爭執，自堪信為真實。
（二）按約定利率，超過週年利率20％者，債權人對於超過部分
      之利息，無請求權，民法第205 條定有明文。本件兩造簽
      訂系爭信用卡使用契約，其約定條款第15條第3 項已載明
      ，各筆循環信用利息之計算係將每筆「得計入循環信用本
      金之帳款」，自各筆款入帳日起，就該帳款之餘額以週年
      利率20％計算至該筆帳款清償之日止，有中國信託商業銀
      行信用卡約定條款附卷可憑，則上訴人既與被上訴人訂立
      契約，當係已就雙方契約內容斟酌後所為之自由決定，且
      本件被上訴人請求之利息為週年利率20％，尚未逾前開法
      定最高利率之限制，亦難認有何顯失公平情事，上訴人自
      應受雙方契約內容之拘束，尚不得片面指摘利息太高，是
      上訴人此部分所辯，尚非可採。又依系爭信用卡使用契約
      第21條第1 項所載：「持卡人如有下列事由之一者，貴行
      無須事先通知或催告，得暫時停止持卡人使用信用卡之權
      限：....。3.持卡人連續二期未繳付最低應繳金額或所繳
      付款項未達貴行所定最低應繳金額者。... 」，故上訴人
      非有上開條文所示欠款情形，被上訴人尚難單方面據以停
      止上訴人刷卡之權限，且是否停止信用卡，亦屬被上訴人
      之權限而非義務，故被上訴人未停止上訴人使用信用卡，
      尚難謂違法或違反契約約定。上訴人抗辯被上訴人應主動
      停卡云云，即非有據。又兩造於起訴前，既未成立和解，
      則上訴人辯稱被上訴人同意酌減信用卡債務2 分之1 云云
      ，即不足採信。
（三）綜上所述，上訴人確實積欠被上訴人信用卡消費款本金17
      8, 793元、循環利息3,246 元、其他費用325 元，被上訴
      人自得依信用卡契約之法律關係，請求上訴人清償上開欠
      款，從而原審判決上訴人應給付被上訴人182,364 元，及
      其中178,793 元，自88年9 月17日起至清償日止，按週年
      利率20％計算之利息，並依職權宣告得假執行，係屬妥適
      ，並無不當。上訴人指摘原審判決認事用法有誤，應予廢
      棄云云，為無理由，其上訴應予駁回。
六、據上論結，本件上訴為無理由，依民事訴訟法第436條之1第
    3 項、第449條第1項、第78條，判決如主文。
中    華    民    國    99    年    3     月    31    日
                    鳳山民事庭審判長法    官  楊富強
                                    法    官  何悅芳
                                    法    官  吳文婷
以上正本證明與原本無異。
本判決不得上訴。
中    華    民    國    99    年    3     月    31    日
                                    書 記 官  林仕興

司法院資訊處製作；財團法人民間司法改革基金會備份。
